臺灣苗栗地方法院刑事判決
111年度訴字第126號
公  訴  人  臺灣苗栗地方檢察署檢察官
被      告  謝志昕


指定辯護人  張家萍律師
上列被告因違反毒品危害防制條例案件，經檢察官提起公訴 （1
10年度偵字第6913號），本院判決如下：     
    主    文
謝志昕共同犯製造第二級毒品罪，處有期徒刑貳年捌月。扣案如
附表所示乾燥大麻葉壹包沒收銷燬。
    犯罪事實
一、謝志昕明知大麻係毒品危害防制條例第2條第2項第2款所稱
    第二級毒品，不得持有、栽種、製造，竟與真實姓名、年籍
    不詳，綽號「阿毛」之成年友人，共同基於製造第二級毒品
    之犯意聯絡，於民國110年4月間某日，自「阿毛」取得大麻
    種子7顆後，在苗栗縣○○鄉○○村0鄰○○○00號住處內，栽種上
    開大麻種子成株，再將枯萎大麻葉剪下後自然乾燥並剪碎，
    使之易於施用，因而製造第二級毒品大麻既遂。嗣經警於11
    0年10月20日上午6時35分許，持搜索票至上址執行搜索，當
    場扣得如附表所示乾燥大麻葉（含第二級毒品四氫大麻酚）
    1包，而查獲上情。
二、案經苗栗縣警察局大湖分局報告臺灣苗栗地方檢察署檢察官
    偵查起訴。
    理    由
壹、證據能力部分
一、被告以外之人於審判外之言詞或書面陳述，除法律有規定者
    外，不得作為證據；被告以外之人於審判外之陳述，雖不符
    刑事訴訟法第159條之1至第159條之4之規定，而經當事人於
    審判程序同意作為證據，法院審酌該言詞陳述或書面陳述作
    成時之情況，認為適當者，亦得為證據，刑事訴訟法第159
    條第1項、第159條之5第1項分別定有明文。查本案所引被告
    以外之人於審判外之供述，經被告謝志昕及辯護人表示同意
    作為證據（見本院卷第37、71頁），本院審酌該等陳述無證
    明力明顯過低之情事，且依製作時之情況，尚無違法不當之
    瑕疵，認作為證據應屬適當，是得為證據。
二、被告所為不利於己之供述，無出於強暴、脅迫、利誘、詐欺
    、疲勞訊問、違法羈押或其他不正之方法，亦非違反法定障
    礙事由經過期間不得訊問或告知義務規定而為，依刑事訴訟
    法第156條第1項、第158條之2規定，應有證據能力。
三、本案所引非供述證據，無違反法定程序而取得之情形，依刑
    事訴訟法第158條之4反面規定，得為證據。
貳、認定犯罪事實所憑證據及其理由
一、訊據被告對上開犯罪事實於警詢、偵訊及審理中坦承不諱（
    見臺灣苗栗地方檢察署110年度偵字第6913號卷，下稱偵卷
    ，第25至37、101至102頁；本院卷第36至38、74至76頁），
    並有本院110年度聲搜字第475號搜索票影本、大麻種子及植
    株照片、現場及扣案物照片在卷可稽（見偵卷第43、59至71
    頁），且有如附表所示乾燥大麻葉扣案可佐。復扣案如附表
    所示乾燥大麻葉經送衛生福利部草屯療養院鑑定結果認：「
    檢品外觀：煙草……檢出結果：四氫大麻酚」乙節，有該院草
    療鑑字第1101000604號鑑驗書在卷可稽（見偵卷第123頁）
    。足認被告之自白與事實相符，堪以採信。
二、毒品危害防制條例第4條製造毒品罪之「製造」，係指就原
    料、元素予以加工，使成具有特定功效之成品者而言，除將
    非屬毒品之原料加以化合而成毒品外，尚包括將原含有毒品
    物質之物，予以加工改製成適合施用之毒品情形在內。故對
    大麻植株之花、葉、嫩莖，以人工方式予以摘取、蒐集、清
    理後，再利用人為、天然力或機器設備等方法，以風乾、陰
    乾、曝曬或烘乾等方式，使之乾燥，亦即以人為方式加工施
    以助力，使之達於易於施用之程度，自屬製造大麻毒品之行
    為（最高法院110年度台上字第6134號判決意旨參照）。查
    被告於警詢、偵訊及審理中承稱：伊將枯萎的大麻葉剪下後
    放在房間，再剪成碎片，伊有弄到煙裡吸過等語（見偵卷第
    5至7、102頁；本院卷第76頁），且觀諸卷附照片（見偵卷
    第61、65頁），扣案大麻葉呈乾枯、捲曲、褐黃、細碎狀，
    可見業經乾燥程序。足認被告栽種大麻種子成株後，摘取、
    蒐集大麻葉，再自然乾燥並剪碎，而以人為方式加工施以助
    力，使之易於施用，揆諸上開說明，即屬製造之行為。又扣
    案如附表所示乾燥大麻葉，經鑑驗結果確檢出第二級毒品四
    氫大麻酚（為大麻主成分），業如前述，應屬製造第二級毒
    品既遂無訛。是辯護人為被告辯稱僅成立毒品危害防制條例
    第12條第3項供自己施用而犯意圖供製造毒品之用而栽種大
    麻罪云云，自不足採。
三、綜上，本案事證明確，被告犯行洵堪認定，應予依法論科。
參、論罪科刑及沒收
一、核被告所為，係犯毒品危害防制條例第4條第2項之製造第二
    級毒品罪。
二、被告與真實姓名、年籍不詳，綽號「阿毛」之成年友人間，
    有犯意聯絡及行為分擔，為共同正犯。
三、被告製造第二級毒品前持有大麻種子、意圖供製造毒品之用
    而栽種大麻，及製造第二級毒品後持有第二級毒品之低度行
    為，為製造第二級毒品之高度行為所吸收，均不另論罪。
四、刑之加重、減輕
　㈠檢察官就構成累犯之事實及應加重其刑之事項，未主張或具
    體指出證明方法（見本院卷第8至9、78頁），依最高法院11
    0年度台上大字第5660號裁定意旨，無從論以累犯及依累犯
    規定加重其刑，惟仍就被告可能構成累犯之前科，列為刑法
    第57條第5款所定「犯罪行為人之品行」之量刑審酌事項。
　㈡犯第4條至第8條之罪於偵查及歷次審判中均自白者，減輕其
    刑，毒品危害防制條例第17條第2項定有明文。查被告於偵
    查及審判中均自白本案製造第二級毒品犯行，應依法減輕其
    刑。
　㈢毒品危害防制條例第17條第1項規定：「犯第4條至第8條、第
    10條或第11條之罪，供出毒品來源，因而查獲其他正犯或共
    犯者，減輕或免除其刑」，其所稱「供出毒品來源，因而破
    獲者」，係指被告供出毒品來源之有關資料，諸如前手之姓
    名、年籍、住居所、或其他足資辨別之特徵等，使調查或偵
    查犯罪之公務員因而對之發動調查或偵查並破獲者而言（最
    高法院97年度台上字第1475號判決意旨參照）。查被告固陳
    稱：大麻種子係「阿毛」所給等語（見偵卷第8頁；本院卷
    第36頁）。惟檢、警未因被告供述而查獲「阿毛」乙節，有
    苗栗縣警察局大湖分局111年4月28日湖警偵字第1110005217
    號函、大湖分局偵查隊職務報告在卷可稽（見本院卷第55至
    57頁）。揆諸上開說明，顯未有因而查獲其他正犯或共犯之
    情形，自無毒品危害防制條例第17條第1項減輕其刑規定之
    適用。
　㈣刑法第59條規定之酌量減輕其刑，必須犯罪另有特殊之原因
    與環境，在客觀上足以引起一般同情，認為即使予以宣告法
    定最低度刑，猶嫌過重者，始有其適用。此所謂法定最低度
    刑，固包括法定最低本刑；惟遇有其他法定減輕之事由者，
    則應係指適用其他法定減輕事由減輕其刑後之最低度刑而言
    。倘被告別有法定減輕事由者，應先適用法定減輕事由減輕
    其刑後，猶認其犯罪之情狀顯可憫恕，即使科以該減輕後之
    最低度刑仍嫌過重者，始得適用刑法第59條規定酌量減輕其
    刑（最高法院100年度台上字第744號判決意旨參照）。又同
    為製造毒品之人，其原因動機不一，犯罪情節未必盡同，或
    有大量製造而供販毒者，亦有僅止於自己施用而製造者，其
    製造行為所造成危害社會之程度自屬有異。於此情形，倘依
    其情狀處以較輕之有期徒刑，即足以懲儆，並可達防衛社會
    之目的者，自非不可依客觀之犯行與主觀之惡性二者加以考
    量其情狀，是否有可憫恕之處，適用刑法第59條之規定酌量
    減輕其刑，期使個案裁判之量刑，能斟酌至當，符合比例原
    則（臺灣高等法院臺中分院108年度上訴字第1708號判決意
    旨參照）。查製造第二級毒品罪之法定刑為「無期徒刑或10
    年以上有期徒刑，得併科新臺幣（下同）1千5百萬元以下罰
    金」，而被告本案製造第二級毒品犯行，依毒品危害防制條
    例第17條第2項規定減輕其刑後，最低度刑為有期徒刑5年，
    仍不可謂不重。再被告本案製造第二級毒品犯行，固應予非
    難，惟其陳稱：製造之大麻係供己施用等語（見偵卷第29至
    31、102頁），且綜觀全卷資料，無證據證明被告有將大麻
    成品販賣或轉讓予他人，又本案栽種、製造大麻之規模、數
    量非鉅，較諸大規模種植、意圖販售者情形迥然有別，以犯
    罪情節而論，惡性尚非重大難赦，對社會整體侵害程度有限
    。是本院依客觀犯行與主觀惡性二者加以考量被告犯罪情狀
    ，認倘論以上開最低度刑，仍未免過苛，客觀上足以引起一
    般同情，而堪可憫恕，爰依刑法第59條規定酌減其刑，並依
    法遞減之。
五、爰以行為人之責任為基礎，審酌被告明知國家杜絕毒品之禁
    令，仍裁種並製造第二級毒品大麻，助長吸毒歪風，危害社
    會治安，所為殊值非難，兼衡其前於5年內因施用第二級毒
    品案件受徒刑易科罰金執行完畢，有臺灣高等法院被告前案
    紀錄表在卷可稽，竟再犯本案製造第二級毒品罪，足見其對
    於刑罰之反應力顯然薄弱，與犯罪之動機、目的、手段、情
    節、分工、製造毒品之種類與數量，及坦承犯行之態度，暨
    自述高中肄業之智識程度、在竹筍加工廠任職、時薪250元
    、尚有2子需照顧扶養之生活狀況等一切情狀（見本院卷第7
    6至77、81頁），量處如主文所示之刑，以示懲儆。
六、扣案如附表所示乾燥大麻葉1包，經鑑驗結果檢出四氫大麻
    酚乙節，業如前述，係毒品危害防制條例第2條第2項第2款
    所稱第二級毒品，且為被告本案製造之第二級毒品，業據其
    供承在卷（見本院卷第73頁），應依毒品危害防制條例第18
    條第1項前段規定諭知沒收銷燬。至盛裝上開扣案毒品之包
    裝袋1只，因內有極微量毒品殘留無法析離，應整體視為查
    獲之毒品，併予宣告沒收銷燬。另鑑驗取用部分既已滅失，
    自不為沒收之諭知。
據上論斷，應依刑事訴訟法第299條第1項前段，判決如主文。
本案經檢察官姜永浩提起公訴，檢察官蕭慶賢到庭執行職務。
中　　華　　民　　國　　111 　年　　6 　　月　　15　　日
                  刑事第二庭  審判長  法  官  林卉聆
                                      法  官  陳雅菡
                                      法  官  魏正杰
以上正本證明與原本無異。　　　　　　　　　　　　　　　　如不服本判決應於收受判決後20日內向本院提出上訴書狀，並應敘述具體理由。其未敘述上訴理由者，應於上訴期間屆滿後20日內向本院補提理由書(均須按他造當事人之人數附繕本)「切勿逕送上級法院」。　　　　　　　　　　　　　　　　　　　　　　　　　　　　　　　　　        　　　書記官　巫  穎
中　　華　　民　　國　　111 　年　　6 　　月　　15　　日
附錄論罪科刑法條：
毒品危害防制條例第4條
製造、運輸、販賣第一級毒品者，處死刑或無期徒刑；處無期徒
刑者，得併科新臺幣3千萬元以下罰金。
製造、運輸、販賣第二級毒品者，處無期徒刑或10年以上有期徒
刑，得併科新臺幣1千5百萬元以下罰金。
製造、運輸、販賣第三級毒品者，處7年以上有期徒刑，得併科
新臺幣1千萬元以下罰金。
製造、運輸、販賣第四級毒品者，處5年以上12年以下有期徒刑
，得併科新臺幣5百萬元以下罰金。
製造、運輸、販賣專供製造或施用毒品之器具者，處1年以上7年
以下有期徒刑，得併科新臺幣1百50萬元以下罰金。
前五項之未遂犯罰之。

附表：
扣案物 數量 重量 檢出結果 乾燥大麻葉 1包（含包裝袋） 驗前淨重2.2918公克 驗餘淨重2.2505公克 四氫大麻酚